臺灣高等法院高雄分院刑事裁定　　　　　　　　　　　　九十一年度抗字第六九號
　　　抗　告　人
　　　即　自訴人　乙○○
　　　被　　　告　甲○○
右列抗告人因被告詐欺案件，不服臺灣屏東地方法院中華民國九十一年三月八日裁定
（九十一年度自字第八號），提起抗告，本院裁定如左：
      主      文
抗告駁回。
      理      由
一、按法院或受命法官於自訴案件第一次審判期日前訊問及調查結果，如認為案件有
    刑事訴訟法第二百五十二條至第二百五十四條之情形者，得以裁定駁回其自訴，
    同法第三百二十六條第三項定有明文。次按犯罪事實應依證據認定之，無證據不
    得推定其犯罪事實；且不能證明被告犯罪者，應諭知無罪之判決，刑事訴訟法第
    一百五十四條、第三百零一條第一項分別亦有明文。又認定不利於被告之事實，
    須依積極證據，苟積極證據不足為不利於被告事實之認定時，即應為有利於被告
  之認定，更不必有何有利之證據，最高法院三十年上字第八一六號著有判例。又
    民事債務事件之當事人間，若有未依債之本旨履行以為給付之情形，因就一般社
    會經驗而言，其可能之原因甚多，或因不可歸責之事由無法給付，或因合法得對
    抗他造主張抗辯而拒絕給付，甚或於債之關係成立後始因可歸責之事由而遲延給
    付，莫衷一是，非必出於自始無意給付之詐欺一端，是縱令出於惡意不為履行，
    苟無足以證明被告於債之關係發生時，自始即故意成立財產犯罪之積極證據，依
    前揭刑事訴訟法第一百五十四條之規定，自不得據此債信違反之客觀事態，推定
    債務人原有詐欺取財或詐欺得利之犯意。易言之，依民事法律行為成立債之關係
    者，在債權人與債務人之間，根據一般交易之常態，恒不待對造當事人另為表示
    ，當然期待他方依誠信原則履行，此觀諸民法第二百十九條規定意旨自明，不生
    因他方表示必將履約而陷於錯誤之問題。故以債務不履行之客觀結果，推斷違約
    當事人是否同時涉嫌詐欺犯罪之情形，除非被告已自白具有犯意，或依其他積極
    證據足認被告確係假藉民事違約手段從事刑事詐欺行為外，尚不得以債務人曾經
    申明依約履行，事後卻未如約給付遽指其施行欺罔而謀取不法利益。
二、本件抗告意旨略以：被告甲○○於民國九十年十二月十八日鈞院另案開庭時，被
    告甲○○當庭與抗告人即自訴人乙○○達成和解，同意給付自訴人乙○○新臺幣
    （下同）七萬元，除當場支付現金五萬元外，約定尾款二萬元應於一個月內付清
    ，自訴人乙○○乃當庭撤回上訴，詎事後被告甲○○竟未依約給付，因認被告甲
    ○○涉犯詐欺、背信等罪嫌，原裁定竟以被告之行為不構成詐欺、背信罪，而裁
    定駁回自訴，尚有未洽，依法提起抗告云云。
三、經查：本件抗告人即自訴人乙○○前以被告甲○○為被告而提起詐欺罪自訴，經
    原審法院以九十年度自字第四０號為被告無罪之判決，嗣因自訴人乙○○不服而
    提出上訴，而以九十年度上易字第一八八五號繫屬於本院，嗣本院於民國九十年
    十二月十八日就上開案件開庭時，被告甲○○當庭與自訴人乙○○達成和解，同
    意給付自訴人乙○○七萬元，除當場支付現金五萬元外，約定尾款二萬元應於一
    個月內付清，自訴人乙○○乃當庭撤回上訴等節，除據自訴人以書狀及原審訊問
    時陳述在卷外，並有和解書、被告甲○○簽發之本票影本及臺灣高等法院被告全
    國前案紀錄表、原審法院九十年度自字第四０號判決書各乙份在卷可稽，堪信為
    真。自訴人乙○○固以被告甲○○嗣後未依和解內容履行而認為其涉犯詐欺及背
    信等罪嫌，惟按刑法上詐欺罪為財產犯罪，其構成要件必以行為人意圖為自己或
    第三人不法之所有，而以詐術使人交付財物，或取得財產上之不法利益，始足當
    之。今依卷附和解書意旨，被告甲○○為使自訴人乙○○於該案中撤回上訴而簽
    訂契約，除因而負擔和解契約成立所生之金錢債務外，自訴人乙○○於原審訊問
    時亦自承被告甲○○並未因該和解契約之訂定而另外獲得財產上利益（詳原審卷
    九十一年三月六日訊問筆錄），則依前揭抗告意旨所述被告甲○○之行為縱然屬
    實，其所欲、或所能獲得者充其量亦僅為自訴人履行撤回上訴之行為，而該撤回
    上訴之行為尚難認有何財產上價值可言，且被告於本院前案審理中已當庭交付自
    訴人五萬元，不足之二萬元表示願再寄交自訴人，其無不法所有之意思益屬顯見
    ，本件自無成立刑法上詐欺罪構成要件之餘地。次按刑法第三百四十二條所規定
    之背信罪，係以行為人為他人處理事務，意圖為自己或第三人不法之利益，或損
    害本人之利益，而為違背其任務之行為，致生損害於本人之財產或其他利益者為
    其構成要件，則其成立之前提必以行為人受任為他人處理財產上之事務為基礎，
    始足當之。今被告甲○○是否履行和解契約，顯與為他人處理事務無涉，自與背
    信罪之構成要件不合。原審以被告犯罪嫌疑不足，依刑事訴訟法第三百二十六條
    第三項、第二百五十二條第十款規定，裁定駁回自訴人之自訴，經核並無不合；
    自訴人抗告意旨，仍執前詞，指摘原裁定不當，為無理由，應予駁回。
四、據上論結，應依刑事訴訟法第四百十二條，裁定如主文。
中    華    民    國     九十一     年       五       月      二十      日
                              臺灣高等法院高雄分院刑事第一庭
                                  審判長法官  王光照
                                        法官  黃仁松
                                        法官  黃壽燕
右正本證明與原本無異。
不得再抗告。
                                      書記官  黃富美
中    華    民    國     九十一     年       五       月      二十一    日
                                                                        Ｑ
